# 请教陈版主，合作研发收到的款项及研发支出如何处理？

提问人：cqdee 时间：2021-03-06 15:33:08
一、研发协议主要内容：
A公司与B签订合作研发协议，协议约定了A公司和B公司通过研发需达到的技术指标。当A公司达成其负责的技术指标后B公司需向A公司支付一定金额的研发资金（技术指标分三个阶段，因此按计划可以收三次款，三次收款总金额大于A公司研发成本）。研发成功后知识产权由AB双方共同共有，但是只有A公司可以运用知识产权进行生产，A公司前 5 年生产的产品只能销售给B公司且A公司可以对产品进行自主定价， 5 年后生产的产品可以销售给第三方。
二、如何进行账务处理：
1 、如果取得预期的知识产权，A公司收到的研发资金可以确认收入吗？
2 、如果B公司负责的研发工作失败，A公司负责的技术指标达到既定目标，A公司收到的研发资金可以确认收入吗？
3 、如果A只完成前两个阶段的技术指标，A公司收到的研发资金可以确认收入吗？
4 、A公司研发工作产生的成本费用可以计入研发支出吗？

回答人：chenyiwei
对这类合作研发项目，要合理确定适用的会计处理模式，首先要确定B公司是否属于A公司的“客户”。根据新收入准则第三条：“本准则所称客户，是指与企业订立合同以向该企业购买其日常活动产出的商品或服务（以下简称”商品”）并支付对价的一方”。
据此，本案例应关注以下问题：
1 、研发成果的预计市场寿命是否只有 5 年，或者最重大的经济利益流入发生在前 5 年？
2 、能否保证B公司在 5 年内有足够的订单，确保回收A公司的研发投入？
3 、合同约定A公司对销售给B公司的产品有自主定价权，但实际操作中自主定价空间是否足够大？
4 、B公司除了购买A公司使用研发成果生产的产品以外，对其研发投入还有无其他实现经济利益的形式？
5 、该项研发的失败风险是否重大？失败风险在A、B两者之间分担的情况如何？为何B愿意在研发阶段向A支付大于A公司研发成本的款项？这些款项是否有可能要求返还？